臺灣臺南地方法院行政訴訟判決
109年度交字第102號
原      告  廖長寶  
被      告  臺南市政府交通局

代  表  人  王銘德  
上列當事人間交通裁決事件，原告不服被告機關109年7月1日南
市交裁字第OOOOOOOOOOOO號裁決，提起行政訴訟，本院判決如下
：
    主  文
一、原告之訴駁回。
二、訴訟費用新臺幣300元由原告負擔。
    事實及理由
一、程序事項：本件係原告不服被告所為道路交通管理處罰條例
    第8條之裁決，而提起之撤銷訴訟，屬行政訴訟法第237條之
    1第1項第1款所稱交通裁決事件，因事證明確，爰依同法第
    237條之7規定，不經言詞辯論逕行裁判。
二、事實概要：原告於109年2月9日16時27分許，駕駛車牌號碼0
    000-00號自用小客車（下稱系爭汽車），行經國道1號南下3
    24公里處，因有行駛高速公路未依標線指示行車（跨越槽化
    線）之違規行為，經内政部警政署國道公路警察局第四公路
    警察大隊新市分隊（下稱舉發單位）員警製單舉發，嗣原告
    向被告提出申訴，被告請舉發單位調查結果，仍認原告有前
    揭違規行為，遂於109年7月1日以其違規事證明確，依道路
    交通管理處罰條例第33條第1項第12款及第63條第1項第1款
    規定，裁處罰鍰新臺幣（下同）3,000元，並記違規點數1點
    。原告不服，遂提起本件行政訴訟。
三、原告主張略以：原告於國道1號南下323.8公里處欲下交流道
    時，適有不明車輛無預警往左偏駛，原告原行駛外二車道，
    因突發狀況反應隨急閃避，才於323.9公里處壓越槽化線等
    語；並聲明：原處分撤銷，訴訟費用由被告負擔。
四、被告答辯則以：
　㈠原告於109年2月9日16時27分許，駕駛車牌號碼0000-00號自
    用小客車，行經國道1號南下324公里處，未依標線指示行車
    （跨越槽化線），經警製單舉發，違規事證明確，被告乃據
    此裁處原告罰鍰3,000元，並記違規點數1點，揆諸首揭規定
    ，並無不合，應予維持。
  ㈡復按高速公路及快速公路交通管制規則第2條第1項、第8條第
    1項、第18條及道路交通標誌標線號誌設置規則第171條第1
    項、第2項明定：「本規則所用名詞，釋義如下：……10、減
    速車道：指設於主線車道與匝道之間，專供汽車駛離主線車
    道進入匝道前減速之車道。……13、交流道：指高速公路與快
    速公路相互間，高速公路或快速公路與其他道路連接，以匝
    道構成立體相交之部分。14、匝道：指交流道中為加減速車
    道及主線車道與其 他道路間之連接部分。……。」、「汽車
    行駛高速公路及快速公路，其車道之使用，除因交通事故及
    道路施工依臨時或可移動標誌指示或交通勤務警察指揮外，
    應依設置之交通標誌、標線或號誌之規定，……。」、「汽車
    駛離高速公路及快速公路主線車道擬進入交流道、服務區、
    休息站時，應循減速車道逐漸降低速率行駛之。」、「（第
    1項）槽化線，用以引導車輛駕駛人循指示之路 線行駛，並
    禁止跨越。劃設於交岔路口、立體交岔之匝道口或其 他特
    殊地點。（第2項）本標線線型分為單實線、Y型線與斜紋線
    三種。……。」，業已針對高速公路及快速公路車道之使用，
    以及駛離主線車道擬進入交流道及劃設於道路地面之槽化線
    不得跨越，定有明文。本案經審視民眾檢舉錄影採證光碟（
    影像檔名稱：0000000—2697-XW.mkv)：
    ⒈影片時間：0000-00-00 00：27：46〜16：27：48系爭違規
      路段 南下車道佈設為畫面左側2線減速車道、中間槽化線
      ，以及右側3線主線車道。畫面上方一輛藍色自小客車自
      主線車道之中線車道變換車道至原告行駛之外側車道前方
      。
    ⒉影片時間：0000-00-00 00：27：49〜16：27：50上開藍色
      自小客車繼續行駛於主線外側車道，原告駕駛系爭車輛行
      駛至主線外側車道與槽化線銜接處，同時間主線外側車道
      右側之減速車道有一輛銀色自小客車行駛於減速車道之左
      側車道。
    ⒊影片時間：0000-00-00 00：27：50〜16：27：51原告駕駛
      系爭車輛跨越槽化線後進入減速車道，插入上開銀色自小
      客車前方。
    ⒋影片時間：0000-00-00 00：27：52〜16：27：53原告駕駛
      系爭車輛行駛於減速車道之左側車道，上開藍色自小客車
      （車號000-0000顯現）繼續行駛於主線外側車道。
　　上開畫面有舉發單位檢附錄影採證光碟1片可稽。
  ㈢又按行政罰法第7條第1項及第10條規定：「違反行政法上義
    務之行為非出於故意或過失者，不予處罰。」、「（第1項
    ）對於違反行政法上義務事實之發生，依法有防止之義務，
    能防止而不防止者，與因積極行為發生事實者同。（第2項
    ）因自己行為致有發生違反行政法上義務事實之危險者，負
    防止其發生之義務。」，則不論違規行為人係故意或過失而
    違反道路交通管理處罰條例行政法上義務之行為，均應予處
    罰。人民違反法律上之義務而應受行政罰之行為，法律無特
    別規定時，雖不以出於故意為必要，仍須以過失為其責任條
    件。但應受行政罰之行為，僅須違反禁止規定或作為義務，
    而不以發生損害或危險為其要件者，推定為有過失，於行為
    人不能舉證證明自己無過失時，即應受處罰（司法院大法官
    會議釋字第275號解釋可資參照）。觀諸上開規定及大法官
    解釋意旨可知，駕駛人駕駛車輛行駛道路，本應遵守標誌、
    標線及號誌之指示，以確保用路人之交通安全。行政罰法第
    8條復規定：「不得因不知法規而免除行政處罰責任。但按
    其情節，得減輕或免除其處罰。」。本案依上開錄影畫面可
    知，原告駕車自系爭違規路段欲駛離高速公路主線車道進入
    交流道時，未依上開規定先自主線車道之外側車道循減速車
    道行駛，而係自匝道前方之外側車道逕自跨越槽化線鼻端後
    駛入交流道，依原告係合法考領有普通小型車駕駛執照之駕
    駛人，對於該路段劃設槽化線，即表示該路段禁止跨越，自
    難諉為不知，並應遵守劃設槽化線之標線即表彰車輛禁止於
    該處跨越之意，原告未負遵守道路交通標線禁制規定義務之
    情，至為明確。
  ㈣至原告訴稱其於國道1號南下323.8公里處欲下交流道時，適
    有不明車輛無預警往左偏駛，原告原行駛外二車道，因突發
    狀況反應隨急閃避，才於323.9公里處壓越槽化線一節，觀
    諸上開影片時間16時27分46秒至同時分48間，畫面上方確有
    一輛藍色自小客車自系爭違規路段主線車道之中線車道變換
    車道至原告行駛之外側車道前方，然該輛藍色自小客車係繼
    續往前行駛於外側車道，並未阻礙原告變換車道至減速車道
    ；原告欲駛離高速公路，未預先變換車道至減速車道，反於
    影片時間16時27分49秒至同時分51秒間，駕車自主線車道之
    外側車道跨越槽化線至減速車道之左側車道，同時強行插入
    原行駛於減速車道之左側車道上一輛銀色自小客車前方；最
    後至影片時間16時27分53秒時，原告與上開原行駛於其前方
    之藍色自小客車，兩車分開各自行駛於減速車道及主線車道
    之外側車道。足徵上開藍色自小客車自始並無任何妨礙原告
    離開高速公路之處；反係原告自主線車道之外側車道違規跨
    越槽化線至減速車道之左側車道同時，係強行插入原行駛於
    該車道上之一輛銀色自小客車前方。原告未依規定變換車道
    ，反指摘其他車輛無預警往左偏駛云云，揆諸上開說明，並
    非事實。舉發單位依法取締告發原告，並無違誤。原告所 
    訴，並無理由，核不足採。
  ㈤被告並聲明：原告之訴駁回，訴訟費用由原告負擔。
五、本件事實概要欄所載之事實，除後列爭點外，業經兩造各自
    陳述在卷，兩造並分別提出如附表所示之證據。本件爭點厥
    為：原告駕駛系爭機車是否有「行駛高速公路未依標線指示
    行車（跨越槽化線）」之違規行為？
六、本院之判斷：
　㈠應適用法令：
　⒈道路交通管理處罰條例：
　　⑴第33條第1項第12款：汽車行駛於高速公路、快速公路或設
      站管制之道路，不遵使用限制、禁止、行車管制及管理事
      項之管制規則而有下列行為者，處汽車駕駛人3,000元以
      上6,000元以下罰鍰：…十二、未依標誌、標線、號誌指示
      行車。
　　⑵第63條第1項第1款：汽車駕駛人有下列各款所列條款之一
      者，除依原條款處罰鍰外，並予記點：一、有第33條第1
      項、第2項、…情形之一者，各記違規點數1點。
　⒉高速公路及快速公路交通管制規則：
　　⑴第2條第1項第10、13、14款：本規則所用名詞，釋義如下
      ：…十、減速車道：指設於主線車道與匝道之間，專供汽
      車駛離主線車道進入匝道前減速之車道。…十三、交流道
      ：指高速公路與快速公路相互間，高速公路或快速公路與
      其他道路連接，以匝道構成立體相交之部分。十四、匝道
      ：指交流道中為加減速車道及主線車道與其 他道路間之
      連接部分。…。
　　⑵第8條第1項：汽車行駛高速公路及快速公路，其車道之使
      用，除因交通事故及道路施工依臨時或可移動標誌指示或
      交通勤務警察指揮外，應依設置之交通標誌、標線或號誌
      之規定，…。
　　⑶第18條：汽車駛離高速公路及快速公路主線車道擬進入交
      流道、服務區、休息站時，應循減速車道逐漸降低速率行
      駛之。
　⒊道路交通標誌標線號誌設置規則第171條第1項、第2項前段：
    （第1項）槽化線，用以引導車輛駕駛人循指示之路線行駛
    ，並禁止跨越。劃設於交岔路口、立體交岔之匝道口或其他
    特殊地點。（第2項前段）本標線線型分為單實線、Ｙ型線與
    斜紋線三種。其顏色應與其連接之行車分向線、分向限制線
    或車道線相同。
　㈡被告機關認定原告於109年2月9日16時27分許，駕駛車牌號系
    爭汽車行經國道1號南下324公里處，有「行駛高速公路未依
    標線指示行車（跨越槽化線）」之違規行為，並提出内政部
    警政署國道公路警察局第四公路警察大隊109年5月12日國道
    警四交字第OOOOOOOOOO號函檢附錄影採證光碟1片（經本院
    依職權檢視光碟內容，該影片內容中原告之違規狀態均與影
    片擷圖相同）及影片擷圖10幀為證（本院卷第61至69頁）。
    經本院檢視上開影片擷圖內容，該照片係由國道一號南下32
    4公里大灣交流道附近之監視攝影器所拍攝，系爭汽車於照
    片時間為109年2月9日16時27分46至48秒（下僅略記載分、
    秒數）時，出現在大灣交流道南下交流道前方，此時系爭汽
    車係行駛於外側車道上，準備右偏駛入減速車道中，而中線
    車道一部深色小客車從中線車道切至外側車道（即本院卷第
    65頁上半部照片箭頭所指之車輛），正好行駛在系爭汽車之
    前方（即本院卷第66頁上半部照片中，左側箭頭所指為系爭
    汽車，右側箭頭則為變換車道之深色小客車）。照片時間27
    分48至51秒處，系爭汽車顯示右轉方向燈，從外側車道跨越
    槽化線切換車道至交流道匝道前方之減速車道內（切換車道
    過程如本院卷第66頁下半部至69頁之照片）。而於影片第7
    秒（畫面時間27分53秒）處，清楚見到系爭汽車車號為「OO
    OOOOO」號。故依照片內中清楚可知，原告確實有「行駛高
    速公路未依標線指示行車（跨越槽化線）」之違規行為，被
    告機關本件裁罰自無違誤。至於原告以其於國道1號南下323
    .8公里處欲下交流道時，適有不明車輛無預警往左偏駛，原
    告原行駛外二車道，因突發狀況反應隨急閃避，才於323.9
    公里處壓越槽化線云云申辯，惟依高速公路及快速公路交通
    管制規則第18條之規定，汽車駛離高速公路及快速公路主線
    車道擬進入交流道時，本應循減速車道逐漸降低速率行駛，
    原告於違規時、地欲從大灣交流道下高速公路，未預先駛入
    減速車道，而是行駛到交流道入口處時，方從外側車道跨越
    槽化線進入匝道內，本與上開規定相悖，且依高速公路之設
    計，交流道前方均會設計有數百公尺長之減速車道，原告遲
    遲不駛入減速車道，一直到槽化線前方不遠處才要駛入減速
    車道，以致於被他車影響被迫跨越槽化線，此處之風險自應
    由原告承擔，況依上開影片，該輛藍色自小客車係繼續往前
    行駛於外側車道，並未阻礙原告變換車道至減速車道；原告
    欲駛離高速公路，未預先變換車道至減速車道，反駕車自主
    線車道之外側車道跨越槽化線至減速車道之左側車道，同時
    強行插入原行駛於減速車道之左側車道上一輛銀色自小客車
    前方；最後原告與上開原行駛於其前方之藍色自小客車，兩
    車分開各自行駛於減速車道及主線車道之外側車道。足徵上
    開藍色自小客車自始並無任何妨礙原告離開高速公路之處；
    反係原告自主線車道之外側車道違規跨越槽化線至減速車道
    之左側車道同時，係強行插入原行駛於該車道上之一輛銀色
    自小客車前方。原告未依規定變換車道，反指摘其他車輛無
    預警往左偏駛云云，揆諸上開說明，並非事實，原告所訴，
    並無理由，核不足採。　　
 ㈢綜上所述，原告於109年2月9日16時27分許，駕駛車牌系爭汽
   車行經國道1號南下324公里處，確有「行駛高速公路未依標
   線指示行車（跨越槽化線）」之違規行為，被告依道路交通
   管理處罰條例第33條第1項第12款及第63條第1項第1款規定，
   裁處罰鍰3,000元，並記違規點數1點，揆諸首揭規定，原處
   分並無違法，原告訴請撤銷為無理由，應予駁回。
七、本件第一審裁判費為300元，應由原告負擔，爰確定第一審
    訴訟費用額如主文第2項所示。
據上論結，本件原告之訴為無理由，依行政訴訟法第237條之8第
1項、第98條第1項前段，判決如主文。
中　　華　　民　　國　　110 　年　　5 　　月　　27　　日
　　　　　　　　　行政訴訟庭　法　官　侯明正
上為正本係照原本作成。
如不服本判決，應於判決送達後20日內，向本院提出上訴狀並表
明上訴理由（原判決所違背之法令及其具體內容或依訴訟資料可
認為原判決有違背法令之具體事實），其未載明上訴理由者，應
於提出上訴後20日內向本院補提理由書（上訴狀及上訴理由書均
須按他造人數附繕本，如未按期補提上訴理由書，則逕予駁回上
訴），並應繳納上訴裁判費新臺幣750元。
中　　華　　民　　國　　110 　年　　5　 　月　　27　　日
　　　　　　　　　　　　　　　書記官　陳世明

證據清單：
一、原告提出：   原證1 被告機關109年7月1日南市交裁字第OOOOOOOOOOOO號裁決書 13頁 原證2 被告機關109年6月2日南市交裁字第OOOOOOOOOO號函 15-16頁 原證3 内政部警政署國道公路警察局第四公路警察大隊109年5月12日國道警四交字第OOOOOOOOOO號函（含違規採證照片4幀） 17-20頁 二、被告提出：   被證1 被告110年3月29日南市交裁字第OOOOOOOOOO號函 39頁 被證2 違反道路交通管理事件裁決重新審查紀錄表 41-45頁 被證3 舉發單位國道警交字第OOOOOOOOO號舉發通知單及送達證書影本 55-56頁 被證4 被告109年7月1日南市交裁字第OOOOOOOOOOOO號裁決書及送達證書影本（含歸責駕駛人申請書） 57-60頁 被證5 内政部警政署國道公路警察局第四公路警察大隊109年5月12日國道警四交字第OOOOOOOOOO號函檢附錄影採證光碟1片（及影片擷圖10幀） 61-69頁 被證6 原告之汽車駕駛人基本資料 71頁 被證7 原告109年4月15日陳述書 73頁